【裁判字號】    98,消債抗,362
【裁判日期】    980612
【裁判案由】    聲請更生程序
【裁判全文】
臺灣高雄地方法院民事裁定           98年度消債抗字第362號
抗  告  人  甲○○
                        號
上列當事人因消費者債務清理事件聲請更生，對本院於民國98年
5 月20日所為98年度審消債更字第177 號裁定提起抗告，本院裁
定如下：
    主  文
抗告駁回。
抗告程序費用新臺幣壹仟元由抗告人負擔。
    理  由
一、抗告意旨略以：原審雖以抗告人未依消費者債務清理條例第
    15 1條第1 項之規定，駁回抗告人更生之聲請，然抗告人既
    已於民國95年間與金融機構達成債務協商，惟在支付能力不
    足之情形下於97年間毀諾，依銀行公會與銀行之作業規定，
    已不能參加最大債權銀行之前置性協商，且保證債務亦非主
    債務，抗告人經去電銀行亦遭拒絕申請，應可認抗告人已符
    合消費者債務清理條例第151 條第5 、6 項之規定，在抗告
    人積欠龐大債務，單以扣薪實已無法清償之情形下，亦應已
    符合准予更生之要件，為此，爰依法提起抗告，請求另為適
    法之裁定等語。
二、按債務人不能清償債務或有不能清償之虞者，得依本條例所
    定更生或清算程序，清理其債務，消費者債務清理條例第3
    條定有明文。又聲請更生或清算不合程式或不備其他要件者
    ，法院應以裁定駁回之，但其情形可以補正者，法院應定期
    間先命補正，復為同條例第8 條所明定。次按，債務人對於
    金融機構因消費借貸、自用住宅借款、信用卡或現金卡契約
    而負債務，在聲請更生或清算前，應提出債權人清冊，以書
    面向最大債權金融機構請求協商債務清償方案並表明共同協
    商之意旨。而債務人與金融機構協商成立者，不得聲請更生
    或清算。但因不可歸責於己之事由，致履行顯有重大困難者
    ，不在此限。本條例施行前，債務人依金融主管機關協調成
    立之中華民國銀行公會會員辦理消費金融案件無擔保債務協
    商機制與金融機構成立之協商，準用前項之規定。消費者債
    務清理條例第151 條第1 項、第5 項、第6 項分別定有明文
    。而上開條文第5 、6 項中所稱之「金融機構」，應係指「
    債務人之金融機構債權人全體」而言，且應包括全部之債務
    ，不論主、從債務，均屬之，蓋苟不為如此之解釋，則債務
    人可任意與其債權人中任一債權人達成協商，而其他債權金
    融機構亦可輕易破壞協商結果，易致前置協商制度無從發揮
    其應有之功能，而破壞立法目的中疏減法院負擔，有效分配
    司法資源之重要精神。故債務人雖於消費者債務清理條例施
    行前，依金融主管機關協調成立之中華民國銀行公會會員辦
    理消費金融案件無擔保債務協商機制，與金融機構進行協商
    ，惟如未與「全體債權金融機構」就「全部債務」進行協商
    ，自應於聲請更生或清算前，依上開條文之規定，再向最大
    債權銀行聲請進行債務協商；如協商不成立，方可認符合上
    揭消費者債務清理條例第151 條第1 項之規定，得向法院聲
    請更生或清算。
三、經查：抗告人雖曾依照中華民國銀行公會會員辦理消費金融
    案件無擔保債務協商機制與金融機構成立協商，然債權人清
    冊所列台北富邦銀行股份有限公司、元大銀行股份有限公司
    、中國信託商業銀行股份有限公司未參與該次協商，是本件
    抗告人聲請更生，揆諸前開論述，顯未遵循消費者債務清理
    條例第151 條第1 項規定，對於金融機構因消費借貸、自用
    住宅借款、信用卡或現金卡契約所負債務，應與全體債權金
    融機構先行債務協商之機制，經原審於98年4 月22日以裁定
    命抗告人於裁定送達後14日內補正申請協商證明文件，抗告
    人於98年4 月28日收受上開裁定，惟均未補正，有送達證書
    在卷可稽，是本件抗告人聲請更生不合程式，且經原審以裁
    定命補正而未補正，依上說明，自應駁回其更生之聲請。原
    審於調查後駁回抗告人更生之聲請，核無不當之處。本件抗
    告為無理由，應予駁回。又抗告人既係因未依原審之補正裁
    定而為適法之補正，而遭程序上予以駁回，已如前述，則抗
    告人本件聲請更生有無理由及應否准許，自無庸再加以審酌
    ，併予敘明。
四、據上論結，本件抗告為無理由，依消費者債務清理條例第11
    條第2 項、第15條，民事訴訟法第495 條之1 第1 項、第44
    9 條第1 項、第78條，裁定如主文。
中    華    民    國    98    年    6     月    12    日
                民事第六庭審判長法  官  楊國祥
                                法  官  林書慧
                                法  官  李怡諄
上為正本係照原本作成。
本裁定不得抗告。
中    華    民    國    98    年    6     月    12    日
                                書記官  陳建琪


司法院資訊處製作；財團法人民間司法改革基金會備份。
